臺灣高等法院民事裁定　　　　　　　　　　　　　　　九十一年度再易字第三一號
　　　聲　請　人　甲○○
右聲請人因與相對人世華聯合商業銀行股份有限公司復興分行等間損害賠償事件，對
於中華民國九十一年三月六日本院九十年度再易字第一一二號裁定聲請再審，本院裁
定如左：
　　　主　　　文
聲請駁回。
聲請費用由聲請人負擔。
　　　理　　　由
一、查本件聲請人前於民國八十六年間向臺北地方法院對相對人提起損害賠償之訴，
    經該法院於八十六年九月二十二日以八十六年度訴字第二八一一號民事判決駁回
    其訴，復經本院於八十七年三月二日以八十六年度上字第一七一○號判決駁回聲
　　請人之上訴。惟此判決嗣經最高法院於八十八年一月十五日以八十八年度台上字
　　第七二號判決廢棄，案經發回本院，本院乃於八十九年五月二日以八十八年度上
　　更(一)字第九三號判決駁回聲請人之上訴並告確定。嗣聲請人就本院八十八年度上
　　更(一)字第九三號判決提起再審之訴，案經本院因其再審顯無理由以八十九年度再
　　易字第四二號判決駁回其再審之訴，聲請人復就該駁回再審之訴之判決提起再審
　　之訴，亦經本院八十九年度再易字第八五號判決以其再審之訴顯無理由駁回。嗣
　　再就該八十九年度再易字第八五號判決提起再審之訴，案經本院九十年度再易字
　　第十七號民事以其未具體表明再審理由，再審不合法，駁回其再審之訴。聲請人
　　再就本院九十年度再易字第十七號民事裁定聲請再審，再經本院九十年度再易字
    第九四號裁定以認其聲請再審不合法而予駁回，嗣聲請人再就本院九十年度再易
    字第九四號民事裁定聲請再審，復經本院九十一年三月六日九十年度再易字第一
　　一二號裁定以其未具體表明再審理由，聲請再審不合法而遭駁回。聲請人乃對該
　　一一二號裁定對本院聲請本件再審，合先敘明。
二、本件聲請人主張：(一)聲請人前為不服本院九十年度再易字第九四號民事確定裁定
    聲請再審，已提出書狀就再審理由及關於理由並不變期間之證據，全盤表達共計
    三十多頁，難謂未敘明原裁定即本院九十年度再易字第九四號民事裁定有何合於
    再審事由之具體情形，若前審法院認聲請人應就民事訴訟法第四百九十六條第一
    項第一款、第二款、第三款及第四百九十七條之再審理由分項表明始為正當，亦
    僅係民事訴訟法第五百零七條準用同法第五百零一條第一項第二款聲請再審之陳
    述及第三款應於如何程度廢棄原裁定及就本案如何裁判之聲請未敘明清楚之問題
    ，依最高法院七十二年七月十二日民事庭決議，應先命補正，逾期不補正者始可
    以裁定駁回。原確定裁定（即指本院九十年度再易字第一一二號裁定）不依此決
    議，逕依最高法院六十年台抗字第六八八號、七十年度台聲字第六四號判例意旨
    ，不命補正，即有民事訴訟法第四百九十六條第一項第一款適用法規顯有錯誤之
    情事。(二)又原確定裁定理由中既已載明聲請人僅空言指摘原裁定適用法規顯有錯
    誤、主文及理由顯有矛盾、發現未經斟酌之重要證物、有證物漏未斟酌等情，即
    已明示聲請人有表明民事訴訟法第四百九十六條第一項第一、二、三款及第四百
    九十七條之再審理由，竟認聲請人未表明再審理由為裁定駁回再審之聲請，即有
    民事訴訟法第四百九十六條第一項第二款理由與主文顯有矛盾之情形云云。
(一)、按聲請再審，依民事訴訟法第五百零七條準用同法第五百零一條第一項第四款之
    規定，應表明再審之理由。所謂表明再審理由，係指必須敘明確定裁定有何合於
    法定再審事由之具體情形而言，倘僅泛言有何條款之再審事由，而無具體情事者
    ，仍難謂已合法表明再審事由。既未合法表明再審事由，即為無再審理由，且毋
    庸命其補正，逕行駁回之，最高法院六十年度台抗字第六八八號、六十一年台再
    字第一三七號判例意旨參照。查聲請人於九十年十二月十二日具狀對本院九十年
    度再易字第九四號確定裁定聲請再審，雖狀長二十三頁，並表明依民事訴訟法第
    四百九十六條第一項第一款、第二款、第十三款及第四百九十七條提起再審之訴
    （聲請再審）云云。惟通篇僅係就本院八十八年度上更(一)第九三號及臺灣臺北地
    方法院八十六年度訴第二八一一號確定判決取捨證據、認定事實等職權行使事項
    加以指摘，對於其聲請再審對象之本院九十年度再易字第九四號確定裁定究有何
    合於民事訴訟法第四百九十六條第一項第一款、第二款、第十三款及第四百九十
    七條等再審理由之情事，均未具體表明，是本件聲請再審之對象即本院九十一年
    度再易字第一一二號裁定，依最高法院六十年度台抗字第六八八號判例意旨，認
    聲請人所為再審之聲請，為不合法，裁定駁回，核無不合，並無民事訴訟法第四
    百九十六條第一項第一款適用法規顯有錯誤之情事。
(二)、次按，民事訴訟法第四百九十六條第一項第二款所謂判決理由與主文顯有矛盾，
    係指判決依據當事人主張之事實，認定其請求或對造抗辯為有理由或無理由，而
    於主文為相反之諭示，且其矛盾為顯然者而言。茲確定判決於理由項下，認定再
    審原告對於再審被告部分之上訴，為無理由，而於主文諭示駁回再審原告此部分
    之上訴。依上說明，並無判決理由與主文顯有矛盾之情形，最高法院八十年台再
    字第一三○著有判例。查本院九十一年度再易字第一一二號裁定於理由項下既已
    載明：聲請人僅空言指摘原裁定有適用法規顯有錯誤、主文與理由顯有矛盾、發
    現未經斟酌之重要證物及有證物漏未斟酌等再審事由，卻未依最高法院六十年度
    台抗字第六八八號判例意旨，表明原裁定（即九十年再易第九四號裁定）有何合
    於該等再審事由之具體情事，其聲請再審不合法，應予駁回等語，而於主文中諭
    示聲請駁回，依前開最高法院八十年台再字第一三○號判例意旨，即無民事訴訟
    法第四百九十六條第一項第二款主文與理由顯有矛盾之情事。
(三)、從而，聲請人認本件再審對象即本院九十年度再易字第一一二號裁定有民事訴訟
    法第四百九十六條第一項第一款、第二款適用法規顯有錯誤及主文與理由顯有矛
    盾之情事，聲請本件再審，即無理由。
三、至聲請人雖另主張原確定裁定有民事訴訟法第四百九十六條第一項第十三款及第
    四百九十七條之再審事由，惟詳核其本件再審聲請書狀所載，均係對本件前訴訟
    程序裁判加以指摘，而未表明本件聲請再審對象之本院九十年再易字第一一二號
    確定裁定究有何合於「發現未經斟酌之重要證物」或「有重要證物漏未斟酌」等
    再審事由之具體情事，既未具體表明再審事由，其此部分再審之聲請為不合法，
    併應駁回。
四、據上論結，本件再審之聲請為一部無理由，一部不合法，爰裁定如主文。
中　　　華　　　民　　　國　　九十一　　年　　　七　　　月　　 十一 　　日
　　　　　　　　　　　　　　　　民事第八庭
                                    審判長法  官　鄭  三  源
　　　　　　　　　　　　　　　　　　　　　法  官　周　美　月
                                          法  官　王  淇  梓
右正本係照原本作成。
不得抗告。
中　　　華　　　民　　　國　　九十一　　年　　　七　　　月　　 十五 　　日
                                          書記官　張  美  華
